臺灣臺中地方法院刑事判決　　　　　　　94年度訴字第3412號
公　訴　人　臺灣臺中地方法院檢察署檢察官
被　　　告　丙○○
指定辯護人　本院公設辯護人　庚○○
上列被告因偽造有價證券等案件，經檢察官提起公訴（九十四年
度偵字第一四四五四號、第一五七五五號），本院判決如下：
    主    文
丙○○竊盜，累犯，處有期徒刑月；又意圖供行使之用，而偽
造有價證券，累犯，處有期徒刑壹年拾月，偽造之行動電話服務
申請書、手機專案同意書及手機兩年約同意書上偽造「辛○○」
之署名各壹枚（合計枚）、同意書壹張與偽造「辛○○」名義
，號碼０三四四四九號，面額為仟佰元之本票壹紙，均沒收
。應執行有期徒刑貳年，偽造之行動電話服務申請書、手機專案
同意書及手機兩年約同意書上偽造「辛○○」之署名各壹枚（合
計枚）、同意書壹張與偽造「辛○○」名義，號碼０三四四四
九號，面額為仟佰元之本票壹紙，均沒收。
    犯罪事實
一、丙○○前於民國九十一年間，曾因常業詐欺案件，經臺灣高
    等法院臺中分院於九十二年一月十四日以九十一年度上訴字
    第二０一三號判處有期徒刑六月確定，其入監執行後，甫於
    九十二年九月十二日執行完畢；詎丙○○仍不知警省悔悟，
    先後為下列犯行：
（一）於九十四年七月十三日上午十時許之日間，至其表妹甲○○位於彰化縣田尾鄉○○路○段三一八巷二五號住處，適
      見屋內無人，乃認有機可乘，遂未得許可逕行侵入該甲○○之住處內（侵入住宅部分未據告訴），並基於意圖為自
      己不法所有之犯意，翻動甲○○房間內之衣櫃及抽屜，竊
      取房間內甲○○所有之電腦主機一台、存錢筒一個〔內有
      硬幣約新台幣（下同）五百元〕及遙控汽車一台（合計價
      值約一萬五千元），隨後並持甲○○之汽車鑰匙，至甲○○住處外開啟甲○○所有車牌號碼ＤＡ－八０六二號自用
      小客車之後行李箱，將後行李箱內之汽車音響喇叭一個（
      價值約五千元）亦竊為己有，得手後逃逸無縱，並將所竊
      得之物品俱藏置於其位於臺中縣潭子鄉○○路○段八六巷
      九弄八號住處內，存錢筒內之硬幣則取出花用殆盡（丙○○固係甲○○四親等之旁系血親，惟所犯竊盜部分已經甲○○提出告訴）。嗣於九十四年七月十四日十二時許，經
      員警持搜索票至丙○○前揭住處實施搜索，當場扣得其所
      竊得之電腦主機一台、存錢筒一個、汽車音響喇叭一個及
      遙控汽車一台等物。
（二）丙○○另於九十四年九月四日，在向其表哥辛○○所頂讓
      位於臺中市○○區○○街四七號「瑞聯鹹酥雞」店面之二
      樓房間抽屜內，發現辛○○所有之國民身分證正反面影本
      、戶口名簿影本、辛○○女友己○○所有之國民身分證正
      反面及健保卡影本（起訴書誤載為戶籍謄本影本）各一張
      之遺失物，遭放置該地，竟意圖為自己不法之所有，擅自
      將之侵占為己有（丙○○與辛○○為四親等之旁系血親，
      其侵占辛○○所有之國民身分證正反面影本、戶口名簿影
      本部分，未經辛○○提出告訴）。丙○○將前開身分證件
      影本侵占入己後，旋即基於偽造私文書並持以行使及意圖
      為自己不法所有之犯意，持上開辛○○名義之國民身分證
      正反面影本，於九十四年九月六日上午九時五十分許，前
      往臺中市○○區○○路九二五號宇陞通訊社，以該拾得之
      辛○○國民身分證正反面影本而冒用辛○○名義，接續偽
      填和信電訊股份有限公司（下稱和信公司）行動電話服務
      申請書、手機兩年約同意書及台灣大哥大股份有限公司（
      下稱台灣大哥大公司）手機專案同意書等私文書，且在各
      該私文書上均偽造「辛○○」之署名各一枚後，將該等偽
      造私文書提出行使交付予不知情之宇陞通訊行門市服務人
      員戊○○，據以代向和信公司及台灣大哥大公司申請辦理
      號碼0000000000號、0000000000號
      之行動電話門號及搭配促銷方案之行動電話，致使台灣大
      哥大公司誤認為辛○○本人有意申請租用行動電話門號，
      且將按時繳納行動電話通訊使用費，而陷於錯誤，同意手
      機專案同意書所載之申請內容，並核發交付號碼0000
      000000號之行動電話門號ＳＩＭ卡一張及ＯＫＷＡ
      Ｐ牌型號Ａ三六一行動電話一支，供丙○○取得該門號之
      使用權及該行動電話之所有權，除致使台灣大哥大公司受
      有交付行動電話門號ＳＩＭ卡及行動電話之損害外，亦足
      以生損害於辛○○及台灣大哥大公司對於行動電話客戶資
      料管理、使用者帳務管理上之正確性。之後，因丙○○欲
      換取較為昂貴之行動電話，經宇陞通訊行門市服務人員廖
      蕙玟以電話告知需再以另一人之名義申辦行動電話ＳＩＭ
      卡及補足差額，且差額得以簽發本票代償，丙○○遂於同
      日十四時許，另基於意圖供行使之用而偽造有價證券及偽
      造私文書之犯意，在前開其所經營位於臺中市○○區○○
      街四七號「瑞聯鹹酥雞」店面內，分別於其所購買空白本
      票上，冒用辛○○之名義為發票人，簽捺「辛○○」之署
      名一枚及指印三枚，並偽填票面金額為「仟佰元」，
      發票日為九十二年九月六日，而完成發票行為，偽造號碼
      為０三四四四九號屬有價證券之本票一紙，暨偽以己○○
      、辛○○之名義，在書件上登載己○○及辛○○之個人資
      料後，於其上接續偽造表示己○○之指印二枚、表示辛○○之指印二枚，而偽造表彰己○○委託辛○○辦理行動電
      話之申辦業務而為辛○○所應允，性質上屬私文書之同意
      書一紙，足以生損害於己○○及辛○○。丙○○隨後並持
      該偽造之本票及同意書，於當日十九時二十分許，前往上
      揭宇陞通訊行，擬將該本票及同意書交付予負責人廖蕙玟
      作為申辦另一支行動電話ＳＩＭ卡及換取較為高額之行動
      電話之用。
二、嗣因丙○○於前開宇陞通訊行內曾表示欲以其女友乙○○之
    名義申辯行動電話，並留有乙○○自製之名片一張，經通訊
    行負責人廖蕙玟察覺有異，以名片上所載之電話而與乙○○
    聯繫，經乙○○告知並無此事，負責人廖蕙玟隨即報警處理
    ，員警獲報後，即於九十四年九月六日時九十許派員在宇陞
    通訊行現場埋伏，並於丙○○甫進入通訊行內，尚未取出偽
    造之前開本票及同意書而為行使之際，即將其逮獲，且在丙○○身上扣得前述其所申辦之ＯＫＷＡＰ牌型號Ａ三六一行
    動電話一支（內含號碼0000000000號之行動電話
    門號ＳＩＭ卡一張，均已發還宇陞通訊行負責人廖蕙玟）、
    其偽造之前揭本票、同意書與其所拾得辛○○之戶口名簿影
    本、己○○國民身分證正反面及健保卡影本各一張，暨丙○○女友乙○○所有之ＯＫＷＡＰ牌型號Ａ二六七行動電話一
    支、乙○○身分證正本、戶籍謄本影本及名片各一張（均已
    發還乙○○。至關於丙○○持有乙○○所有之上揭物品而涉
    犯強盜犯嫌部分，已經檢察官另為不起訴處分）。
三、案經彰化縣警察局北斗分局報告臺灣彰化地方法院檢察署檢
    察官，呈請臺灣高等法院臺中分院檢察署令轉臺灣臺中地方
    法院檢察署檢察官偵查，暨臺中市警察局第六分局報請臺灣
    臺中地方法院檢察署檢察官偵查起訴。
    理    由
壹、認定犯罪事實之憑據：
  一、上揭犯罪事實欄一、（一）所載之犯罪事實，業據被告丙○○於警詢、偵查及本院訊問時均自白不諱，核與被害人
      甲○○與證人即在被害人甲○○屋外目擊被告竊取汽車音
      響喇叭之黃金滿於警詢指陳被告竊盜之情節相符（見彰化
      縣警察局北斗分局刑案偵查卷宗第五頁至第一一頁），並
      有贓物認領保管單一紙、現場及贓物照片九張、扣押物品
      目錄表與現場圖各一紙附卷可稽（見彰化縣警察局北斗分
      局刑案偵查卷宗第一三頁、第一四頁至第一八頁、第二二
      頁、第二四頁），足見被告所為前開自白，確與事實相符
      ，堪予採認。
  二、右揭事實欄一、（二）所載之犯行，除據被告丙○○於警
      詢、偵查及本院訊問時均供承無隱外，並經被害人即宇陞
      通訊行負責人廖蕙玟、證人即亦為被害人之辛○○、己○○分別於警詢及本院審理時均指證甚詳（見臺中市警察局
      第六分局刑案偵查卷宗第一六頁至第二三頁，本院卷第三
      ０頁至第三九頁）。且被告此部分犯行另有其所偽造之同
      意書、和信公司行動電話服務申請書與手機兩年約同意書
      、台灣大哥大公司手機專案同意書各一張、贓物認領保管
      單二紙及扣押物品目錄表一張等件附卷足徵（見臺中市警
      察局第六分局刑案偵查卷宗第四０頁至第四三頁、第三二
      頁、第三三頁、第二九頁），暨被告所偽造之號碼０三四
      四四九號之本票一張、其所申辦之ＯＫＷＡＰ牌型號Ａ三
      六一行動電話一支（內含號碼0000000000號之
      行動電話門號ＳＩＭ卡一張）、其所拾獲證人辛○○之戶
      口名簿謄本、證人己○○之國民身分證正反面及健保卡影
      本各一張（見臺中市警察局第六分局刑案偵查卷宗第四五
      頁、第四四頁、第四八頁）扣案可資佐證，是被告此部分
      所為自白，亦與客觀事實相符，足堪信實。又被告於本院
      審理時固有提及伊欲使用所拾得證人辛○○、己○○之國
      民身分證影本以申請行動電話前，曾透過伊母親訊問證人
      辛○○之父母欲徵得證人辛○○之同意等語，惟隨即亦坦
      認其申辦前並未確知已得證人辛○○、己○○之同意而得
      渠等之授權（見本院卷第三六頁），是被告此舉亦無礙其
      此部分犯行之構成，併予敘明。
  三、綜此，本件事證至臻明確，被告丙○○前述犯行，均堪以
      認定。
貳、核被告丙○○所為：
  一、被告丙○○就犯罪事實欄一、（一）所為，係犯刑法第三
      百二十條第一項之普通竊盜罪。
  二、被告丙○○頂讓證人辛○○位於臺中市○○區○○街四七
      號「瑞聯鹹酥雞」之店面，於二樓房間抽屜內，發現證人
      己○○所有之國民身分證正反面及健保卡影本之遺失物，
      遭放置該地，竟意圖為自己不法之所有，擅自將之侵占為
      己有，其此部分所為核係犯刑法第三百三十七條之侵占遺
      失物罪（至被告侵占證人辛○○所有之國民身分證正反面
      影本、戶口名簿影本部分，未據證人辛○○提出告訴，檢
      察官亦未就被告此部分犯行提起公訴，本院自不予審究）
      。另被告冒用證人辛○○、己○○之名義，偽造證人辛○○名義之行動電話服務申請書、手機專案同意書及手機兩
      年約同意書暨證人己○○、辛○○名義之同意書，其偽造
      證人辛○○名義之行動電話服務申請書、手機專案同意書
      與手機兩年約同意書部分，復將該等偽造私文書提出行使
      交付予宇陞通訊行負責人廖蕙玟，藉以代向台灣大哥大公
      司申請辦理號碼0000000000號之行動電話門號
      及ＯＫＷＡＰ牌型號Ａ三六一行動電話一支，被告冒用證
      人辛○○名義申辦行動電話門號部分，並致使台灣大哥大
      公司陷於錯誤，而同意該等申請書所載之申請內容，且核
      發交付前揭號碼之行動電話門號ＳＩＭ卡一張及行動電話
      一支，足以生損害於證人辛○○、宇陞通訊行對客戶資料
      管理、台灣大哥大公司對於行動電話客戶資料管理之正確
      性；另被告所取得之行動電話一支，係可供通訊之使用，
      且在一定條件下具有可轉讓性，已有一定之財產價值，應
      認具有財物之性質；而行動電話ＳＩＭ卡，具有通訊使用
      之價值，電信公司亦常舉行特殊門號之公開標售，且在一
      定條件下具有可轉讓性，具有一定之財產價值。依電信公
      司一般定型化契約之約定，雖行動電話門號ＳＩＭ卡之所
      有權屬於公司本身，然仍得因私下之出售、轉讓行為而造
      成事實上所有權之移轉，得以刑法中詐欺取財罪之「物」
      論之，應無疑問。再被告嗣後為取得更高價格之行動電話
      ，復冒用證人辛○○、己○○之名義偽造本票及同意書，
      其偽造性質屬私文書之同意書部分，足生損害於證人己○○及辛○○，是被告就此部分所為，核係犯刑法第二百十
      條之偽造私文書罪（偽造行動電話服務申請書、手機專案
      同意書、手機兩年約同意書及同意書部分）、第二百十六
      條之行使第二百十條偽造私文書罪（行使偽造行動電話服
      務申請書、手機專案同意書及手機兩年約同意書部分）、
      第三百三十九條第一項之詐欺取財罪（詐取行動電話一支
      、ＳＩＭ卡一張部分）及刑法第二百零一條第一項之意圖
      供行使之用，而偽造有價證券罪。被告於申辦行動電話時
      ，固偽填行動電話服務申請書、手機專案同意書及手機兩
      年約同意書各一張，且在各該私文書上偽造「辛○○」之
      署名各一枚後，提出行使交付予不知情之宇陞通訊行負責
      人廖蕙玟；另其偽以證人己○○、辛○○之名義，在書件
      上登載證人己○○及辛○○之個人資料後，於其上偽造表
      示證人己○○、辛○○之指印各二枚，而偽造表彰證人己○○委託證人辛○○辦理行動電話之申辦業務而為證人辛○○所應允，性質上屬私文書之同意書一紙，應認均係基
      於同一行使與偽造私文書犯意下之接續行為，咸屬接續犯
      之單純一罪。被告於前揭同意書上接續偽捺證人己○○、
      辛○○之指印，足生損害於證人己○○及辛○○二人，係
      屬一行為觸犯數同一罪名，為同種想像競合犯，應依刑法
      第五十五條規定以一罪處斷。而被告先後偽造「辛○○」
      、「己○○」署押之行為，係偽造行動電話服務申請書、
      手機專案同意書、手機兩年約同意書及同意書等私文書之
      階段行為，不另論罪。被告偽造該等私文書後並持以行使
      ，其偽造私文書之低度行為，應為行使偽造私文書之高度
      行為所吸收，亦不另論罪（至上揭被告所偽造表彰證人己○○委託證人辛○○辦理行動電話之申辦業務而為證人辛○○所應允之同意書一紙，則未據被告提出行使）。又被
      告將前述偽造私文書提出行使，交付予宇陞通訊行負責人
      廖蕙玟，藉以代向台灣大哥大公司申辦行動電話門號使用
      權及行動電話，為利用不知情之第三成年者犯之，係屬間
      接正犯。
  三、又按牽連關係，乃存於犯罪行為與其方法行為或結果行為
      之間，故犯罪在客觀性質上，普通犯罪所必要之方法行為
      或因犯罪結果所引起之其他行為，均係牽連犯之方法行為
      或結果行為，換言之，方法行為或結果行為與其目的行為
      或原因行為之間，只須具有不可分離之關係為已足（最高
      法院七十七年度台上字第五五一九號判決要旨參照）。本
      件被告丙○○持證人辛○○所遺失之國民身分證正反面影
      本至宇陞通訊行，冒用證人辛○○之名義，偽造「辛○○
      」名義之行動電話服務申請書、手機專案同意書及手機兩
      年約同意書，再將該等偽造私文書提出行使，詐得ＯＫＷ
      ＡＰ牌型號Ａ三六一行動電話一支及號碼0000000
      000號之行動電話門號ＳＩＭ卡一張。嗣被告為取得更
      高價格之行動電話，復據其所侵占證人己○○所有之國民
      身分證正反面及健保卡影本之遺失物上之個人資料，填載
      於同意書上，並分別冒用證人辛○○、己○○之名義偽造
      本票及同意書，但未及行使即為警所查獲；是被告所犯前
      揭侵占遺失物、行使偽造私文書、詐欺取財、偽造有價證
      券及偽造私文書等犯行間，顯有必要而不可分離之方法結
      果牽連關係，應依牽連犯之規定從一重之偽造有價證券罪
      論處。
  四、公訴人就被告於犯罪事實欄一、（二）所為，雖未指明被
      告丙○○侵占證人己○○所有之國民身分證正反面及健保
      卡影本部分，另犯有刑法第三百三十七條之侵占遺失物罪
      與其申辦行動電話門號另犯之刑法第三百三十九條第一項
      之詐欺取財罪，惟與前開起訴並經本院論罪之行使偽造私
      文書及偽造有價證券等犯行部分，既有牽連犯之裁判上一
      罪關係，已如前述，應為起訴效力所及，基於審判不可分
      原則，本院自得併予審理。
  五、另被告丙○○前於九十一年間，曾因常業詐欺案件，經臺
      灣高等法院臺中分院於九十二年一月十四日以九十一年度
      上訴字第二０一三號判處有期徒刑六月確定，其入監執行
      後，甫於九十二年九月十二日執行完畢，有臺灣高等法院
      被告前案紀錄表一份可查，被告於五年內再犯本件皆為有
      期徒刑以上之罪，俱屬累犯，咸應依刑法第四十七條規定
      加重其刑。
  六、被告丙○○因申辦行動電話，欲圖一時之便利，未能及時
      獲得證人辛○○之授權，欠缺周詳考慮即為偽造有價證券
      之犯行，然被告所偽造之本票票面金額僅三千三百元，額
      度不高，且偽造有價證券之數量僅有一張，與一般擾亂金
      融秩序之重大經濟犯罪者迥異，而證人辛○○於本院審理
      時尚且當庭表示不予追究，本院衡酌被告此部分犯罪之情
      狀，認倘處以法定本刑之最低刑即三年有期徒刑，猶嫌過
      重，是本件情輕法重，在客觀上足以使人心生同情，被告
      犯罪情狀尚堪憫恕，爰依刑法第五十九條之規定，就被告
      所為偽造有價證券犯行部分酌減其刑，並先加後減之。
  七、另被告所犯犯罪事實欄一、（一）所載普通竊盜及犯罪事
      實欄一、（二）所述偽造有價證券二罪間，則屬犯意各別
      ，行為互殊，應分論併罰之。
、爰審酌被告丙○○有犯罪事實欄所載之前科紀錄，素行不佳
    ，此有臺灣高等法院被告前按紀錄表可查，其正值青壯，卻
    不思振作，奮發向上，竟猶貪取非份之財，竊取他人財物及
    侵占遺失物，被告所竊物品價值之犯罪所生危害，再被告冒
    用證人辛○○之名義辦理行動電話門號，藉以圖得個人一時
    之便、蠅頭之利，足以造成被冒用者及電信公司之損害，且
    紊亂電信業務管理之正確信，其偽以證人辛○○之名義開立
    本票，雖未及行使即遭查獲，但仍有肇致證人辛○○受損之
    虞，惟衡酌被告犯後業已坦承犯行，深具悔意，犯罪後態度
    良好，暨證人辛○○、己○○俱已當庭表示對被告諒解之意
    等一切情狀，分別量處如主文所示之刑，並定其應執行之刑
    ，其普通竊盜罪行之部分，因與不得易科之偽造有價證券罪
    行併合處罰結果而不得易科罰金，自毋庸另為易科罰金折算
    標準之記載，附此敘明。
肆、被告丙○○所偽造之前開行動電話服務申請書、手機專案同
    意書及手機兩年約同意書，既已交由宇陞通訊行負責人廖蕙
    玟，表明申辦行動電話門號事宜，並由宇陞通訊行收取存查
    ，已非屬被告所有，不得依刑法第三十八條第一項第二款之
    規定予以整份沒收，然因其上被告所先後偽為之「辛○○」
    署名各一枚（合計三枚），仍不失為被告所偽造之署押，應
    不問屬於被告與否，逕依刑法第二百十九條之規定予以宣告
    沒收（至和信公司行動電話申請書上申請人姓名欄中，關於
    「辛○○」之記載，僅係單純供辨識之用，並非用以表示申
    請人本人署名之意，尚非署押，不予沒收）。另被告所偽造
    表彰證人己○○委託證人辛○○辦理行動電話之申辦業務而
    為證人辛○○所應允之同意書一紙，係被告為上開偽造私文
    書犯行所得之物，且尚未經被告提出行使而仍屬其所有，爰
    依刑法第三十八條第一項第三款之規定併為沒收之諭知（同
    意書上接續偽造之「己○○」、「辛○○」之指印各二枚，
    既已因該同意書之沒收而包括在內，爰不再依刑法第二百十
    九條重複宣告沒收）。又被告偽以證人辛○○名義所開立之
    前揭號碼０三四四四九號本票一張，係屬偽造之有價證券，
    不問屬於犯人與否，應依刑法第二百零五條之規定為沒收之
    宣告。該張本票既經諭知沒收，其上偽造之「辛○○」署名
    一枚、指印三枚自當兼括及之，無庸再重複諭知沒收。至扣
    案被告所拾得證人辛○○之戶口名簿影本、證人己○○國民
    身分證正反面及健保卡影本各一張，則應逕予發還證人辛○○及己○○，亦併敘明之（被告所詐得之前述ＯＫＷＡＰ牌
    型號Ａ三六一行動電話一支及號碼0000000000號
    之行動電話門號ＳＩＭ卡一張，則已經員警暫行發還予宇陞
    通訊行廖蕙玟，有前開贓物認領保管單可憑，依刑事訴訟法
    第三百十八條第二項之規定，視為已有發還之裁定，自無庸
    再另為諭知）。
據上論斷，應依刑事訴訟法第二百九十九條第一項前段，刑法第
三百二十條第一項、第三百三十七條、第二百十六條、第二百十
條、第三百三十九條第一項、第二百零一條第一項、第五十五條
、第四十七條、第五十九條、第五十一條第五款、第三十八條第
一項第三款、第二百零五條、第二百十九條，罰金罰鍰提高標準
條例第一條前段，判決如主文。
本案經檢察官丁○○到庭執行職務。
中　　華　　民　　國　　94　　年　　11　　月　　30　　日
                  刑事第四庭  審判長法  官  劉錫賢
                                    法  官  陳如玲
                                    法  官  陳思成
上正本證明與原本無異。
如不服本判決，應於送達後十日內向本院提出上訴狀（須附繕
本），上訴於臺灣高等法院臺中分院。
                                    書記官  王嘉麒
中　　華　　民　　國　　94　　年　　11　　月　　30　　日
附錄論罪科刑法條
刑法第三百二十條第一項
意圖為自己或第三人不法之所有，而竊取他人之動產者，為竊盜
罪，處五年以下有期徒刑、拘役或五百元以下罰金。
刑法第三百三十七條
意圖為自己或第三人不法之所有，而侵占遺失物、漂流物或其他
離本人所持有之物者，處五百元以下罰金。
刑法第二百十條
偽造、變造私文書，足以生損害於公眾或他人者，處五年以下有
期徒刑。
刑法第二百十六條
行使第二百十條至第二百十五條之文書者，依偽造、變造文書或
登載不實事項或使登載不實事項之規定處斷。
刑法第三百三十九條第一項
意圖為自己或第三人不法之所有，以詐術使人將本人或第三人之
物交付者，處五年以下有期徒刑、拘役或科或併科一千元以下罰
金。
刑法第二百零一條第一項
意圖供行使之用，而偽造、變造公債票、公司股票或其他有價證
券者，處三年以上十年以下有期徒刑，得併科三千元以下罰金。
